臺灣板橋地方法院刑事判決　　　　　　　94年度訴字第228 號
公　訴　人　臺灣板橋地方法院檢察署檢察官
被　　　告　丙○○
指定辯護人　本院公設辯護人　乙○○
上列被告因違反毒品危害防制條例案件，經檢察官提起公訴（93
年度偵字第11541號 ），本院判決如下：
    主  文
丙○○無罪。
    理  由
一、公訴意旨略以：被告丙○○明知安非他命係毒品危害防制條
    例第2 條所規定之第二級毒品，依法不得販賣、轉讓或持有
    ，竟基於販賣第二級毒品安非他命之概括犯意，於民國（下
    同）92年10月間至同年12月14日止，在臺北市○○區○○路
    164 巷5 號及臺北縣新莊市等處，以新臺幣1 、2 千元之代
    價，前後多次販售約1 公克不等之安非他命予甲○○，嗣經
    警於93年1 月13日12時許，持搜索票至甲○○位於臺北縣新
    莊市○○路493 巷4 弄11號2 樓之住處搜索時，甲○○坦承
    施用第二級毒品安非他命，並供出其所施用之安非他命係向
    丙○○購得，始知上情，因認被告丙○○涉犯毒品危害防制
    條例第4 條第2 項之販賣第二級毒品罪嫌。
二、按犯罪事實應依證據認定之，無證據不得認定犯罪事實；又
    不能證明被告犯罪者，應諭知無罪之判決，刑事訴訟法第15
    4 條第2 項、第301 條第1 項前段分別定有明文。又犯罪事
    實之認定，應憑真實之證據，倘證據是否真實尚欠明確，自
    難以擬制推測之方法，為其判斷之基礎；而認定犯罪事實之
    證據係指足以認定被告確有犯罪行為之積極證據而言，該項
    證據自須適合於被告犯罪事實之認定，始得採為斷罪資料（
    參照最高法院53年台上字第656 號、29年上字第3105號判例
    ）。且刑事訴訟上證明之資料，無論其為直接或間接證據，
    均須達於通常一般之人均不致有所懷疑，而得確信其為真實
    之程度，始得據為有罪之認定，若其關於被告是否犯罪之證
    明未能達此程度，而有合理懷疑之存在，致使無從形成有罪
    之確信，根據「罪證有疑，利於被告」之證據法則，即不得
    遽為不利被告之認定（參照最高法院76年台上字第4986號判
    例）。其以情況證據（即間接證據）斷罪時，尤須基於該證
    據在直接關係上所可證明之他項情況事實，本乎推理作用足
    以確證被告有罪，方為合法，不得徒憑主觀上之推想，將一
    般經驗上有利被告之其他合理情況逕予排除（參照最高法院
    32年上字第67號判例）；再者，犯施用毒品之罪，供出毒品
    來源，因而破獲者，得減輕其刑，毒品危害防制條例第17條
    定有明文。施用毒品者之該項供述，固非絕無證據能力，但
    為防範其作利己損人之不實供述，自須擔保該項供述之真實
    性，始得作為判斷之依據。故事實審法院必須調查其他證據
    ，以資審認，必至因其他證據之證明力已可確信該項供述為
    真實而無合理之懷疑時，始得據為對他人不利之認定（參照
    最高法院89年度台上字第3618號刑事判決意旨）。
三、公訴人認被告丙○○涉犯前揭罪嫌，無非係以：（一）證人
    甲○○於檢察官偵查中之證述。（二）臺北市政府警察局執
    行通訊監察案件譯文表。（三）本院93年度毒聲字第805 號
    裁定。（四）臺北市政府警察局扣押物品目錄表為其論斷依
    據。訊據被告丙○○堅決否認有被訴之前揭犯行；辯稱：伊
    雖曾與證人甲○○一同前往買毒品，但伊從未販賣安非他命
    予證人甲○○，而證人甲○○曾在其與友人合夥經營之免洗
    餐具店工作，因偷竊物品遭伊毆打，心生怨恨始為不實之指
    述等語。
四、經查：
（一）證人甲○○固有施用毒品之犯行，且曾指述被告售予安非
      他命云云，惟證人甲○○因施用毒品犯行為警查獲，則其
      是否冀圖得減輕其刑責而為上開指述，本難遽予排除其可
      能性；況且，被告所稱伊曾毆打證人甲○○一節，核與證
      人丁○○到庭結證所稱（見本院94年4 月7 日審判筆錄）
      相符，而證人甲○○亦證稱被告確曾毆打伊至「頭破血流
      」（見本院94年4 月7 日審判筆錄），益徵證人甲○○指
      證內容之真實性堪予置疑；再者，證人甲○○於檢察官偵
      查中係證稱：「（總共跟他買幾次？）最後一次買的時間
      距離第一次的時間約『半年至一年』。」、「（警詢時說
      92 年10 月跟他買，約4 次？）差不多吧，那時我在施用
      毒品頭腦也不是很清楚，約四次吧。」（見臺灣板橋地方
      法院檢察署93年度偵字第11541 號卷第25頁），其指述內
      容已見空泛且不確定，另依其嗣於本院審理中結證所稱：
      「（是你想吸食安非他命才去找他，還是被告主動推銷安
      非他命給你？）當時我有吸食安非他命，被告有需要會來
      找我湊湊錢一起去買來用。」、「因為被告沒有什麼錢，
      我本身有經濟能力，我們在聊天第一句話都會問對方有沒
      有毒品和錢，然後有毒品就會向他買一點或要一點，如果
      沒有毒品就看誰身上有錢，然後一起去買，大部分都是他
      事先拿好，碰面之後我交錢給他，他把毒品給我之後，我
      再分一點毒品給他施用。」、「應該是我跟他買毒品，講
      簡單一點是合資，因為他沒有錢，所以他一直欠著，不論
      是毒品還是錢。」、「（你說他沒有錢，他來找你就是要
      毒品，他拿給你之後你再分一點給他，這樣算是他賣毒品
      給你嗎？）是，因為他從中賺取利潤，因為我得向他購買
      ，所以我同意分一點給他吸食。」、「他給我安非他命會
  　　在我面前把我的部分撥一些過去給他自己，我同意。」、
    　「（你認為他沒有出錢都用你的所以你認為他是賣毒品給
      你？）是。」、「（這三次你是不是說要跟被告一起出錢
      去買安非他命一起吸食，被告沒錢，算他欠你？）是。」
      、「因為我有錢，他沒有錢，他打電話給我就是要我出錢
      ，然後一起去買來用。」、「（你出的錢應該買的量就是
      被告實際帶回來的那些嗎？）是。被告買回來之後我們再
      當面分的。」、「（被告沒有給你錢，他分到的那些是他
      欠你的還是拗你的？）我不想無償給他，所以他有說他先
      欠我，但後來都沒有還我錢。」（見本院94年4 月7 日審
      判筆錄），則顯係其與被告共同前往購買安非他命，而非
      被告出售安非他命予伊。
（二）又依臺北市政府警察局執行通訊監察案件譯文表所載，僅
      足認證人甲○○要購買毒品，而被告欲駕駛車輛載伊去，
      又於「譯文內容分析」欄中亦載稱：「綽號『阿泰』以00
      000000號自家電話撥打監察對象『小陳』行動電話，並『
      相約一同前往購買毒品施用』等情。」（見臺灣板橋地方
      法院檢察署93年度核退字第2756號卷第11頁、第13頁），
      故實不足以執之推論被告確有販賣安非他命予證人甲○○
      。
（三）至於被告於93年3 月9 日16時許，在臺北市○○路○ 段35
      5 巷7 弄11號前為警查獲時，雖經警於其背包內起獲安非
      他命2 包（淨重計2.4 公克）、安非他命吸食器1 組，然
      之後被告即因施用毒品案件，經觀察、勒戒、強制戒治，
      此有臺灣高等法院被告全國前案紀錄表在卷足憑，是尚難
      因被告持有安非他命（數量非巨量至足以排除係供己施用
      ）即認被告必有販賣之犯行。
五、綜上所述，被告丙○○所辯並非全然無足採信，是公訴人認
    被告涉犯前開販賣第二級毒品安非他命罪嫌，所為舉證尚不
    足以為不利被告之認定，即審酌本案所有之證據，其尚未達
    於通常一般之人均不致於有所懷疑，而得確實證明公訴人所
    指犯罪事實之程度，依嚴格證據之法則，尚不得遽以之即為
    不利於被告之認定；此外，本院復查無其他積極確切之證據
    足資認定被告有被訴之該犯行（縱然被告曾如證人甲○○所
    述一同前往購買毒品，惟依其情節，難認被告主觀上有幫助
    證人甲○○施用毒品之犯意，故亦不生幫助施用毒品問題）
    ，既不能證明被告犯罪，揆諸前開說明，自應為被告無罪之
    諭知。
據上論斷，應依刑事訴訟法第301 條第1 項前段，判決如主文。
本案經檢察官陳銘祥到庭執行職務。
中　　華　　民　　國　　94　　年　　4 　　月　　21　　日
                  刑事第八庭  審判長法  官　王屏夏
                                    法  官　王偉光
                                    法  官　陳鴻清
以上正本證明與原本無異。
如不服本判決應於收受送達後10日內向本院提出上訴書狀。
                            　      書記官  林蔚然
中　　華　　民　　國　　94　　年　　4 　　月　　21　　日
